臺灣臺北地方法院交通事件裁定　　　　　　　九十年度交聲字第一一0五號
　　異議人即
　　受處分人　乙○○
右列受處分人因違反道路交通管理處罰條例案件，對於臺北市交通事件裁決所中華民
國九十年十月十一日所為之處分（原處分案號：北市裁三字第駕裁二二－ＡＢＵ八四
一五二二號），聲明異議，本院裁定如左：
        主      文
異議駁回。
        理      由
一、按交通違規事件裁罰案件，性質上屬於交通行政主管機關本於職權就公法上具體
    事件所為之決定而對外直接發生法律效果之單方行政行為，參酌行政法院五十六
    年度判字第八一號判例意旨「本件原告行為時尚在舊所得稅法施行期間，實體上
    固應適用舊法，但被告官署稽徵程序係開始於現行所得稅法令公布施行以後，程
    序上即應適用新法」，本件道路交通管理處罰條例雖於民國九十年一月十七日公
    布修正，於同年六月一日施行，依行政「實體從舊，程序從新」原則，尚無比較
    新舊法之問題，本件行為時法為修正前之舊法，核先敘明。次按汽（機）車駕駛
    人，行經有燈光號誌管制之交岔路口闖紅燈者，處銀元六百元以上一千二百元以
    下罰鍰（即新臺幣一千八百元以上三千六百元以下），道路交通管理處罰條例第
    五十三條及同條例第三條第八款定有明文，且汽（機）車駕駛人駕駛汽車違反道
    路交通管理處罰條例第五十三條規定者，除應依該條所規定之罰鍰處罰外，並予
    記違規點數三點，同條例第六十三條第一項第三款亦有規定。又汽（機）車行駛
    時，有行車執照未隨車攜帶者，處汽車所有人銀元一百元以上二百元以下，但應
    歸責車輛駕駛人者，處罰車輛駕駛人。道路交通管理處罰條例第十四條第二款、
    第三條第八款及同條例第八十五條第二項亦定有明文。
二、本件受處分人即異議人乙○○於民國八十九年十月二十五日零時三分許，騎乘孫
    明正所有車牌ＤＳＱ－八一七號機車，未隨身攜帶該車之行車執照，行經台北市
    內湖區○○路○段一巷與同市○○路設有紅綠燈號誌管制之交岔路口，明知其行
    進方向之燈光號誌係禁止通行之紅燈號誌，竟闖紅燈，由北安路往內湖路一段方
    向行駛，為臺北市政府警察局內湖分局西湖派出所執勤員警甲○○發現攔停，以
    受處分人有違反道路交通管理處罰條例第五十三條及第十四條第二款規定之行為
    掣單舉發。嗣因受處分人拒絕簽收員警開立之舉發違反道路交通管理事件通知單
    ，經員警在舉發通知單上載明受處分人拒絕簽收之事由後，依違反道路交通管理
    事件統一裁罰標準及處理細則第十一條第一項第一款規定，視為受處分已經收受
    該通知單。嗣受處分人未於舉發通知單上所載應到案日期前向原處分機關提出申
    訴，經原處分機關函請原舉發單位調查結果，仍認受處分人有上開闖紅燈及行車
    未隨身攜帶行車執照之違規行為，原處分機關乃於九十年十月十一日依道路交通
    管理處罰條例第五十三條、第十四條第二款（原處分贅引第一項）、第八十五條
    第二項、第六十三條第一項第三款（原處分舉發違反法條漏引）及違反道路交通
    管理事件統一裁罰標準表之規定裁處高額罰鍰新臺幣四千二百元（闖紅燈三千六
    百元、未帶行照六百元）並記違規點數三點。
三、本件受處分人固坦承未隨身帶行車執照，惟矢口否認其有右開闖紅燈之違規行為
    ，辯稱：伊沒有闖紅燈，而且警察距紅燈尚有一段距離，加以該處係彎道，警察
    如何能看得到伊轉過去時是闖紅燈，因此拒絕簽收云云。然查：（一）、受處分
    人於右開時地騎乘機車闖紅燈之違規行為，為執行勤務之員警甲○○親眼目睹且
    其未隨身攜帶行照等情，業據證人即舉發員警甲○○於本院調查中到庭具結證述
    明確，有訊問筆錄在卷可稽。證人甲○○係本件原處分機關所認定受處分人有右
    開違規行為之原證人，其到庭在本院法官面前具結以言詞供述本件訴訟上之待證
    事實（即受處分人有右開違規事實），因其與受處分人毫無怨懟，自無自陷於偽
    證罪之追訴而構詞誣賴受處分人之理，是本院由其供述已得有受處分人確有右開
    違規行為之心證，且於本件卷存證據資料內並無任何積極證據足以證明證人甲○
    ○上開供述係屬虛偽，亦無有足以令人顯信其供述為不可採之品性證據或前科證
    據存在，本院自不得僅以證人為本件開單告發受處分人之員警而全盤抹煞其在訴
    訟上所具有之原證人資格，而受處分人對上開證人之供述並無法舉出或請本院調
    查任何對其有利之證據資料，以使本院對證人所供述受處分人違規之事實產生任
    何合理之懷疑，且交通警察掣單舉發違反道路交通管理處罰條例所列之違規事實
    ，本質上為行政處分，係公務員基於職務上之權力，依法就特定之具體事件所為
    之具公法上效果之單方面行政行為，基於公務員為公法上行為具有公信力之原則
    ，該行政行為當可被推定為真正，其據以依法處分之事實認定亦為正確無誤，本
    此公信原則，乃立法者賦予行政機關制定違反道路交通事件統一裁罰標準及處理
    細則，使勤務員警得當機處分（如該細則第二十三條）以達其維護交通秩序、安
    全之行政目的，反之，若謂公務員一切行政行為均需預留證據以證其實，則國家
    行政勢必窒礙難行，據此，刑事訴訟法就犯罪證據有關之規定中與屬行政秩序罰
    之交通違規裁罰本質不合之部分，自不在準用之列，從而，受處分人既未就執勤
    員警之舉發有誤提出相關足資證明未闖紅燈之證據以供調查，本院經查亦無任何
    證據足資證明其有捏造事實違法取締之情事，則執勤員警本其維護交通秩序、安
    全職責所為之舉發，自應受到合法、正確之推定。是受處分人所辯，不足採信，
    本件事證明確。（二）次查員警如在道路上當場舉發行為人有違反道路交通管理
    處罰條例之行為，而被查獲之行為人為受處分人時，員警應在舉發通知單上之駕
    駛人姓名欄註明其姓名後，交付該行為人簽名或蓋章收受之；拒絕簽章者，並記
    明其事由，視為已收受，行為時之違反道路交通管理事件統一裁罰標準及處理細
    則第十一條第一項第一款定有明文，本件受處分人於右揭時地經員警攔停後拒絕
    收受舉發通知單，有記明受處分人拒絕簽收事由之該舉發通知單附卷可稽，是受
    處分人既於員警舉發當場拒絕簽收舉發通知單，依前述違反道路交通管理事件統
    一裁罰標準及處理細則第十一條第一項第一款規定，視為受處分人已收受該舉發
    通知單，受處分人自不得以不同意員警舉發之內容拒絕簽名，而認並未收受該舉
    發通知單。
四、綜上所述，本件受處分人闖紅燈及可歸責受處分人未隨身攜帶行車執照之違規事
    證明確，原處分機關依右開道路交通管理處罰條例第五十三條、第十四條第二款
    、第八十五條第二項、第六十三條第一項第三款及違反道路交通管理事件統一裁
    罰標準表規定裁處罰鍰新臺幣四千二百元並予記違規點數三點，核無違誤，本件
    受處分人之異議為無理由，自應將其異議駁回。
五、據上論斷，應依道路交通案件處理辦法第十九條，裁定如主文。
中      華      民      國    九十一    年      三    月    三十一    日
                          臺灣臺北地方法院交通法庭
                                    法  官  劉  嶽  承
右正本證明與原本無異。
如不服本裁定，應於裁定送達後五日內向本院提出抗告狀。
                                    書記官  江  虹  儀
中      華      民      國    九十一    年     四     月        二    日
